臺中高等行政法院判決
                                     110年度交上字第77號
上  訴  人　徐秀墘

被 上訴 人　臺中市交通事件裁決處

代　表　人　黃士哲
上列當事人間交通裁決事件，上訴人對於中華民國110年5月7日
臺灣臺中地方法院109年度交字第232號行政訴訟判決，提起上訴
，本院判決如下：
　　主  文
一、上訴駁回。
二、上訴審訴訟費用新臺幣750元由上訴人負擔。
　　理  由
一、爭訟概要：上訴人於民國95年9月15日23時43分許，持機車
    駕駛執照、駕駛車號00-0000號汽車，因「汽車駕駛人酒精
    濃度超過規定標準（0.55以上）因而致人死亡」之違規行為
    ，經臺灣臺中地方法院(下稱原審法院)95年度豐交簡上字第
    796號判決處有期徒刑6月，並註銷汽車（重型機車）駕駛執
    照（原審卷第53頁）。又上訴人再於108年8月13日23時26分
    許，駕駛號牌601-GSH號普通重型機車（下稱系爭車輛），
    行駛於臺中市潭子區和平路，因「汽車駕駛人酒精濃度超過
    規定標準（0.55以上）」之違規行為，經原審法院108年度
    豐交簡字第705號判決處有期徒刑5月，易科罰金以新臺幣(
    下同)1,000元折算1日，且經被上訴人裁處在案。然上訴人
    復於108年10月2日7時34分許，駕駛系爭車輛行經臺中市○
    ○區○○路000號前，因「酒後駕車，提供水漱口，經酒測
    器測試值為0.31MG/L」之違規行為，經臺中市政府警察局交
    通警大隊（下稱舉發機關）員警認定上訴人違反道路交通管
    理處罰條例(下稱處罰條例)第35條第3項之規定，當場掣開
    第GS0308731號舉發違反道路交通管理事件通知單，並將上
    訴人所涉公共危險罪移送偵辦，經原審法院108年度豐交簡
    字第935號判決處有期徒刑5月，如易科罰金以1,000元折算1
    日。被上訴人審酌上訴人前於108年8月13日已有酒後駕車紀
    錄，續於109年5月7日以中市裁字第68-GS0308731號裁決書
    ，依行政罰法第26條第1項但書、處罰條例第35條第3項、第
    24條第1項第2款及「違反道路交通管理事件統一裁罰基準表
    」之規定，裁處上訴人吊銷汽車駕駛執照，並應參加道路交
    通安全講習(下稱原處分)。上訴人不服提起行政訴訟，經原
    審法院109年度交字第232號行政訴訟判決（下稱原判決）駁
    回，上訴不服遂提起本件上訴。
二、上訴人起訴主張及訴之聲明、被上訴人於原審之答辯及聲明
    、原審判決認定之事實及理由，均引用原審判決書所載。
三、上訴人上訴意旨略以：
  ㈠原處分未依違反道路交通管理事件統一裁罰基準及處理細則
    第43條第2項第3款規定，於違反道路交通管理事件裁決書處
    罰主文欄，記明應受吊扣駕駛執照名稱、號碼，僅於裁決書
    處罰主文欄內記載「吊銷汽車駕駛執照」，已有未洽；且原
    處分逕吊扣上訴人之汽車駕駛執照，未審酌處罰條例第68條
    修正理由之意旨，無啻剝奪上訴人駕駛其他種類車輛之權利
    ，顯有違誤。況上訴人現雖無輕型機車之駕照可供吊扣，依
    道路交通安全規則第61條規定，被上訴人吊銷上訴人之汽車
    駕駛執照，能否達到避免駕駛人酒後騎乘輕型機車之再犯情
    形，確保用路人安全之目的，即有疑義，顯然輕重失衡。另
    駕駛重型機車與駕駛大貨車、小型車對於用路安全之危險性
    有高低之別，故監理機關就不同等級車輛給予不同管理及監
    督，以符合實際需求。上訴人於酒後駕駛輕型機車時，所造
    成用路安全之危險性，與僅擁有輕型機車駕駛執照者所造成
    之危險性並無不同，惟一般擁有輕型機車駕欲執照者，於酒
    後駕車時，僅吊扣其輕型機車駕駛資格，而上訴人卻被剝奪
    小型車駕駛資格，顯係就相同案件為不同處理。是原處分裁
    處上訴人「吊銷汽車駕駛執照3年」，違反行政法上處罰法
    定原則、不當聯結禁止原則、比例原則、平等原則，而有得
    撤銷原因，原判決疏未考量逕對上訴人不利之判斷，認事用
    法顯有違誤。
  ㈡處罰條例第68條第1項規定，依文義解釋，僅有違規當下所
    駕駛之車輛係汽車（普通小型車、大貨車、大客車、聯結車
    ），方有本條適用。若係駕駛汽車以外之車輛，包括輕型機
    車、普通重型機車，甚或是大型重型機車，皆無本條適用；
    依體系解釋，本條例汽車駕駛人之用語，並非以駕駛人領有
    何種駕駛執照判斷，而係以其所駕駛之車輛、車種為斷，是
    處罰條例第68條亦應同此解，汽車駕駛人應以違規當時駕駛
    之車輛為汽車者為限，方有本條項適用。再核其立法意旨，
    就汽車駕駛人違規情形通常會造成較嚴重之後果，對於大眾
    用路安全又有較高影響。而受吊銷駕照處分，對於人民之工
    作權、財產權、一般行動自由等權利有較大之限制，故僅針
    對較嚴重之違規「汽車駕駛人」為懲處，其手段與目的間方
    無違反比例原則，若以針對汽車駕駛人之法律對機車駕駛人
    施以處罰，其手段即與必要性原則、衡平性原則有違。上訴
    人雖為領有小型車駕照之駕駛人，惟上訴人違反處罰規範時
    ，係駕駛普通重型機車，並非「汽車駕駛人」而係「機車駕
    駛人」。原判決未慮及上訴人係「機車駕駛人」之違規情形
    ，而原處分以處罰條例第68條1項僅限處罰「汽車駕駛人」
    規定，裁處吊銷上訴人之小型車駕照，明顯適用法規有違誤
    ；原判決未予撤銷，反認若不以該條處罰上訴人，無法達有
    效處罰目的，顯係以類推適用處罰條例68條1項規定處罰上
    訴人，違反行政罰法第4條之處罰法定原則，適用法規亦有
    不當，應予廢棄。
  ㈢上訴人目前主要工作有駕車需求，且為家中重要經濟支柱，
    如吊銷上訴人駕駛執照且長達3年內不能再考，勢必使上訴
    人工作及家庭生活陷入困境。又上訴人已56歲，如無法開車
    執業，當面臨失業困境，且不易再覓得支撐家庭生活之工作
    ，經此教訓已萬分懊悔，懇請斟酌為有利上訴人之裁判，並
    聲明：⒈原判決廢棄，⒉原處分撤銷。
四、本院經核原判決駁回上訴人在原審之訴，尚無違誤。茲就上
    訴意旨再予論述如下：
  ㈠按處罰條例第3條第8款「車輛：指非依軌道電力架設，而以
    原動機行駛之汽車（包括機車）、慢車及其他行駛於道路之
    動力車輛。」道路交通安全規則第2條規定：「（第1項）本
    規則用詞，定義如下：一、汽車：指在道路上不依軌道或電
    力架線而以原動機行駛之車輛（包括機車）。……（第2項
    ）前項第1款所指之汽車，如本規則同一條文或相關條文就
    機車另有規定者，係指除機車以外4輪以上之車輛。」又處
    罰條例第35條第1項第1款、第3項前段規定：「（第1項）汽
    車駕駛人，駕駛汽車經測試檢定有下列情形之一者，處新臺
    幣（下同）1萬5千元以上9萬元以下罰鍰，並當場移置保管
    該汽車及吊扣其駕駛執照1年至2年……一、酒精濃度超過規
    定標準。（第3項）本條例中華民國108年3月26日修正條文
    施行之日起，汽機車駕駛人於5年內第2次違反第1項規定者
    ，依其駕駛車輛分別依第1項所定罰鍰最高額處罰之，第3次
    以上者按前次違反本項所處罰鍰金額加罰9萬元，並均應當
    場移置保管該汽機車、吊銷其駕駛執照及施以道路交通安全
    講習；如肇事致人重傷或死亡者，吊銷其駕駛執照，並不得
    再考領。」第24條第1項第2款規定：「汽車駕駛人，有下列
    情形之一者，應接受道路交通安全講習：……二、有第35條
    第1項規定之情形。」第67條第2項前段規定：「（第2項）
    汽車駕駛人，曾依……第35條第3項前段…規定吊銷駕駛執
    照者，3年內不得考領駕駛執照……。」及第68條第1項規定
    ：「汽車駕駛人，因違反本條例及道路交通安全規則之規定
    ，受吊銷駕駛執照處分時，吊銷其執有各級車類之駕駛執照
    。」查：
  ⒈承上所述，處罰條例第3條第8款及道路交通安全規則第2條
    規定之「汽車」認定範圍，除相關條文就機車另有規定者外
    ，係包括機車；且處罰條例第35條第3項之「汽車駕駛人」
    規定並未區分駕駛「機車」或「汽車」，亦未就飲酒後駕駛
    「機車」另為規定，故其所稱「汽車駕駛人」自應包括機車
    駕駛人，故汽車（包括機車）駕駛人5年內違反第35條第1項
    規定2次以上，即為該條項規範之對象。是上訴人主張其係
    騎乘機車違規而非駕駛汽車，原判決以處罰條例第68條第1
    項處罰「汽車駕駛人」之規定為判決依據，有適用法規不當
    之違誤等語，係誤解處罰條例之規定，並不可採。
  ⒉又原判決參諸司法院釋字第699號解釋理由書及處罰條例第
    68條第1項規定修法意旨，認定「汽車駕駛人因違反處罰條
    例及道路安全規則規定，受『吊銷駕照』處分者，仍維持一
    併吊銷其所執有各級車類駕駛執照，係已經考量人民工作、
    生活及人格自由發展，而禁止受吊銷駕駛執照之人於3年內
    再次考領駕駛執照，亦與該處分所追求之公共利益，即用路
    大眾之用路安全具關聯性，該處分所侵害之工作權亦僅限於
    駕駛車輛部分，其手段與目的間無違反比例原則。……況如
    駕駛人領有汽車駕照，而違規酒後駕駛機車，卻僅得禁止其
    駕駛機車，仍准其繼續駕駛汽車，顯然輕重失衡，無法達到
    有效處罰及維護道路交通安全之立法目的，……本件原告（
    即上訴人）有於5年內2次以上酒後駕車之違規行為……依前
    揭行為時處罰條例第35條第3項前段規定，即應受吊銷駕駛
    執照之處罰，並依同條例第67條第2項前段及第68條第1項之
    規定，『自包含原告所執有各級車類之駕駛執照，且3年內
    不得考領駕駛執照』。至於原告上開所述原告工作及家庭生
    活陷入困境云云，雖非無可憫之處，然原告既有上開違規行
    為，即應依前揭規定裁處，『尚難據此作為免責或改罰之事
    由』……」等語；且司法院釋字第699號解釋肯認處罰條例
    第68條規定之合憲性，原判決據此裁判尚無違誤；上訴意旨
    指摘原判決未審酌原處分違反比例原則、平等原則，認事用
    法有誤等詞，並不可採。
  ㈡另按「違反道路交通管理事件裁決書裁罰主文欄，應依基準
    表記明處罰種類，……四、吊銷駕駛執照處分者，應記明各
    該處分種類及標的名稱、號碼」違反道路交通管理事件統一
    裁罰基準及處理細則第43條第2項第4款定有明文。而道路交
    通安全規則第53條雖就駕駛人所駕駛車輛種類之不同，為不
    同汽車駕駛執照之區分規定，惟不論何種類駕駛執照，均係
    實際取得在道路上駕駛車輛之權利；且承前㈠⒉所述，車輛
    駕駛人因違反處罰條例、道路交通安全規則之規定，而受吊
    銷駕駛執照之處分者，所吊銷之駕駛執照種類係違規駕駛人
    所持有各級車類之駕駛執照均一併吊銷，蓋為避免車輛駕駛
    人以較高級車類之駕駛資格，駕駛其他等級車種車輛之情事
    ，以期達成吊銷駕駛執照限制駕駛行為之處分目的。查本件
    上訴人係因於5年內2次以上酒後駕車之違規行為，依前揭行
    為時處罰條例第35條第3項前段規定，應受吊銷駕駛執照之
    處罰，並依同條例第67條第2項前段及第68條第1項之規定，
    3年內不得考領駕駛執照及吊銷上訴人執有各級車類之駕駛
    執照；是原處分之處罰主文欄內第1項記載「吊銷汽車駕駛
    執照，並應參加道路交通安全講習。」(原審卷第49頁)，關
    於「吊銷汽車駕駛執照」部分，自係指上訴人所執各級車類
    全部駕照，即包括上訴人現持有之職業大貨車駕駛執照(原
    審卷第145頁)，核屬明確且可得特定；故上訴人主張原處分
    未記明應受吊扣駕照名稱及號碼，係屬未洽之詞，亦非可採
    ，附此說明。
  ㈢綜據上述，原判決駁回上訴人之訴，核無違誤。上訴意旨指
    摘原判決違背法令，求予廢棄，難認有理由，應予駁回。
五、末按交通裁決事件之上訴，行政法院為訴訟費用之裁判時，
    應確定其費用額，此觀行政訴訟法第237條之9第2項準用第2
    37條之8第1項規定即明。本件上訴人對於交通裁決事件之上
    訴，既經駁回，則上訴審訴訟費用750元（上訴審裁判費）
    自應由上訴人負擔，爰併予確定如主文第2項所示。
六、結論：本件上訴為無理由，應予駁回。
中　　華　　民　　國　　110　  年　　9 　 月　  30　 日
                  臺中高等行政法院第三庭
                          審判長法官　陳  文  燦
                              法  官　張  鶴  齡
                              法  官　楊  嵎  琇

以上正本證明與原本無異。
本判決不得上訴。
中　　華　　民　　國　　110　  年　　9　  月　 30　　日
                              書記官　詹  靜  宜